臺灣高雄地方法院民事裁定　　　　　 99年度消債清字第209號
聲　請　人　施明宏
上列當事人聲請消費者債務清理事件，本院裁定如下：
    主  文
債務人施明宏自民國一百年一月二十七日十六時起開始清算程序
。
命司法事務官進行本件清算程序。
    理  由
一、本件聲請意旨略以：聲請人前未曾依「中華民國銀行公會會
    員辦理消費金融案件無擔保債務協商機制」請求共同協商債
    務清償方案，乃於99年11月間向最大債權金融機構即台灣新
    光銀行股份有限公司（下稱新光銀行）請求協商而未成立。
    然聲請人每月平均薪資收入僅約新台幣（下同）25,000元，
    除每月日常生活開支外，尚須負擔父母及二名未成年子女之
    扶養費用，且聲請人另有保證債務無法納入協商，實無法負
    擔銀行提出之還款方案，已達不能清償債務之程度，爰依法
    聲請清算等語。
二、按，「債務人不能清償債務或有不能清償之虞者，得依本條
    例所定更生或清算程序，清理其債務。」；「債務人於法院
    裁定開始更生程序或許可和解或宣告破產前，得向法院聲請
    清算。」，消費者債務清理條例（下稱消債條例）第3 條、
    第80條前段有明文。又「法院開始清算程序之裁定，應載明
    其年、月、日、時，並即時發生效力。」；「法院裁定開始
    更生或清算程序後，得命司法事務官進行更生或清算程序，
    必要時得選任律師、會計師或其他適當之自然人或法人一人
    為監督人或管理人。」，消債條例第83條第1 項、第16條第
    1 項亦有明文。
三、經查，聲請人所主張之上開事實，業據提出前置協商不成立
    通知書（卷10頁）、債權人清冊（卷11-12 頁）、財團法人
    金融聯合徵信中心當事人綜合信用報告（卷13-20 頁）、財
    產及收入狀況說明書（卷23-24 頁）、聲請人95至98年度及
    父母、子女97、98年度綜合所得稅各類所得資料清單及財產
    歸屬資料清單（卷25-36 頁、70-76 頁、82-90 頁）、勞保
    投保資料（卷37-39 頁）、戶籍謄本（卷42-43 頁、69頁、
    78- 81頁）、房屋租賃契約書（卷44-50 頁、64-68 頁）、
    財政部高雄市國稅局函（卷55-57 頁）、收入切結書（卷63
    頁）、家族系統表（卷77頁）等可憑，可信為實。
四、審酌聲請人任職於  林公司擔任鐵工，自陳每月薪資25,000
    元（卷63頁收入切結書），97至98年所得分為134,133 元、
    216,000 元，平均每月收入11,178元、18,000元，名下有汽
    車1 輛（卷25-27 頁所得及財產歸屬資料清單）。而聲請人
    陳稱與配偶共同需扶養2 名未成年子女每人每月支付扶養費
    用8,500 元（卷24頁），以聲請人身處卡債纏身情況下，參
    照民法第1119條規定，其應負扶養義務之程度，自有別於一
    般，而不能不顧及其目前經濟能力，衡情以每人每月6,833
    元（98年度受扶養人免稅額82,000元）計算其子女扶養費，
    並與於97、98年度所得546,078 元、569,020 元，名下有投
    資1 筆（卷28-30 頁所得及財產歸屬資料），尚有資力之配
    偶鄭玉娟平均分擔，則聲請人應負擔子女扶養費用為6,833
    元（6833×2 ÷2 ）。至聲請人主張需扶養父母部分，查聲
    請人父親施文良及母親施郭秀理97至98年均無所得，名下無
    財產（卷71-76 頁所得資料及財產歸屬資料清單），確有不
    能維持生活之情形，惟施文良已於99年10月10日死亡（卷69
    頁戶籍謄本），聲請人自無需支付父親之扶養費用，又其母
    親已逾65歲，每月領有老年給付3,000 元，並考量聲請人目
    前負債情形，依民法1119條規定，應以98 年度免稅額每月
    6,833 元為扶養費用計算，並與另三名扶養義務人即施清水
    、施寶桂、施承卉（卷77頁家族系統表）共同分擔扶養費為
    958 元（（000000000）÷4 ）。以聲請人自陳99年之月收
    入25,000元為準，扣除聲請人每月扶養母親958 元、扶養子
    女6,833 元及聲請人生活費用應按高雄市每人每月最低生活
    費計算為11,309元，每月僅餘5,900 元（00000-000-0000
    -00000），已不足以負擔最大債權銀行提供分180 期、利率
    3 ％、每月還款10,602元之協商方案，復對照聲請人之金融
    機構債務金額1,534,601 元，縱以零利率計算，清償年數仍
    達24年，而聲請人非任職於公家單位或可預期將穩定之工作
    ，以聲請人之收入難認其可清償協商款項之債務，況聲請人
    另有保證債務需清償，聲請人負債大於資產，足見其並非一
    心欲循債務清理之程序以圖脫免債務之責任而無任何清償之
    誠意，確已不足清償債務，堪認聲請人有不能清償債務或不
    能清償債務之虞情事。此外，又查無聲請人有消費者債務清
    理條例第6 條第3 項、第8 條或第82條第2 項所定駁回清算
    聲請之事由存在，是聲請人聲請本件清算，為有理由，應予
    准許。
五、依消費者債務清理條例第83條第1 項、第16條第1 項，裁定
    如主文。
中    華    民    國    100   年    1     月    27    日
                  民事庭    法      官  藍家慶
上為正本係照原本作成
本件不得抗告
中    華    民    國    100   年    1     月    27    日
                            書  記  官  梁竫